【裁判字號】    95,台上,5015
【裁判日期】    950914
【裁判案由】    違反毒品危害防制條例等罪
【裁判全文】
最高法院刑事判決            九十五年度台上字第五０一五號
    上  訴  人  甲○○
                        弄5號.
                        （另案在台灣泰源技能訓練所執行中）
上列上訴人因違反毒品危害防制條例等罪案件，不服台灣高等法
院中華民國九十五年四月二十五日第二審更審判決（九十四年度
上更(一)字第七四五號，起訴案號：台灣台北地方法院檢察署九十
年度偵字第二０九二０號、第二一九八七號），提起上訴，本院
判決如下：
    主  文
原判決撤銷，發回台灣高等法院。
    理  由
本件原判決認定上訴人甲○○於民國八十九年間某日，在台北市
北投區，受唐重生（已死亡）之託，寄藏如原判決附表（下稱「
附表」）二所示之槍、彈。又於九十年七、八月間，前後六次販
賣第二級毒品ＭＤＭＡ予章平，共得款新台幣（下同）十萬零三
百五十元；復另行起意，於不詳時間，向不詳姓名之人購得，而
持有第二級毒品大麻煙草，如附表一所示。嗣於九十年十月十八
日經警查獲等情。因而撤銷第一審關於上訴人部分之判決，改判
論處上訴人未經許可寄藏衝鋒槍罪，及連續販賣第二級毒品罪、
持有第二級毒品罪三罪（另販賣禁藥Ｋ他命部分判決無罪）。固
非無見。
惟查，(一)、原判決依據上訴人在警詢中之自白，認定上訴人於八
十九年間某日，受唐重生之託，代為寄藏如附表二所示之槍彈，
惟此唐重生「寄藏」之自白，究竟有何佐證足以證明其與事實相
符，原判決未說明其理由，已欠允洽；況該唐重生早於八十八年
五月二十七日下午五時許，在台北市○○街遭吳明達槍擊死亡，
有本院九十二年度台上字第四二七四號吳明達（已判處無期徒刑
確定）殺人案件判決書可稽，則上訴人如何能於「八十九年間某
日」受唐某之託寄藏上述槍彈？原判決上述認定似與事實不符。
(二)、檢察官起訴事實，指訴上述附表二所示槍彈係上訴人與饒偉
生、王從戎共同持有。而上訴人於九十年十月三十日警詢中亦承
認其事，並稱饒偉生係渠等老大，伊與王從戎皆聽令於他，案發
後饒偉生叫伊出面扛下刑責，他們才可交保，並保證日後替伊請
律師打官司，至於藏放槍械之台北市○○○路○段一號四樓之二
十二室，係饒偉生告知伊地址後，由伊帶警察前往起出該批槍彈
，伊不知該處係何人承租等語（見第二０九二０號偵查卷第九十
一頁至第九十五頁）；而饒偉生於案發後，雖否認犯行，但經警
察查證後，於九十年十一月三十日警詢中，即承認上開藏放槍彈
之處所，係伊叫乃妻蔡麗茹冒名「曾淑敏」向簡賴靖兒承租，伊
按月叫蔡麗茹將租金八千五百元匯入屋主簡惠仁之帳戶等語（該
份警詢筆錄附於第二五一六九號偵查卷內）。該饒偉生為何吩咐
乃妻冒名承租上述房屋，並繳付租金？事有可疑。此是否足以佐
證起訴之事實不虛？抑或上訴人事前不知情，係案發後經饒某指
示頂罪而為上述自白？原審對此未深入審究，徒謂上訴人所稱，
係饒偉生教唆伊頂罪等語，因與前供不一，難以相信（見原判決
第八頁最末一列至第九頁第八列）云云，顯然未盡調查能事。(三)
、檢察官起訴書聲請對警察在台北市○○○路○段五三巷十六號
二樓查獲之「狙擊鏡一支」應予沒收。原判決附表二編號４固記
載此「狙擊鏡一個」，但其主文及理由欄均僅謂附表二所示之槍
彈及彈匣均沒收，對「狙擊鏡一個」部分並未諭知沒收，亦未說
明有何不予沒收之理由，自嫌有已受請求事項未予判決之違法；
另槍砲彈藥刀械管制條例第四條第一項第一款、第二款規定，查
禁之槍彈須具有殺傷力。乃原判決事實欄並未認定上述槍彈具有
殺傷力，則其理由雖說明如何認定上述槍彈具有殺傷力云云，亦
失所依據。(四)、本院前次判決（九十四年度台上字第六一二二號
）發回更審意旨第三點指明：「有罪之判決書其宣示之主文，與
所載之事實及理由必須互相適合，否則即屬理由矛盾，其判決當
然為違背法令。關於槍枝、子彈部分，原判決主文係宣示上訴人
未經許可，『寄藏』衝鋒槍。但於論罪時，其理由卻說明，上訴
人係一行為而觸犯數罪名，應依想像競合犯之規定，從一重之未
經許可，『持有』衝鋒槍罪處斷（見原判決第十二頁第十五列至
第十七列）。其宣示之主文，與所載之理由不相適合，亦有理由
矛盾之違誤。」等情。乃原審恝置不理，仍有相同之違誤（見原
判決第十一頁第二十一、二十二列），致瑕疵依然存在。顯屬可
議。(五)、檢察官起訴事實指訴上訴人與饒偉生共同販賣第二級毒
品ＭＤＭＡ予章平等情，該章平於警詢中亦證述，饒偉生告訴伊
要買ＭＤＭＡ要問上訴人，並介紹伊認識上訴人，嗣後即向上訴
人購買等情（見第二五一六九號偵查卷第三十四頁）。此是否足
以證明饒偉生亦共犯販賣第二級毒品ＭＤＭＡ？原審未深入查證
及說明，自屬未盡調查能事。(六)、有罪之判決書應記載犯罪之事
實，諸凡關於犯罪之時間、地點、方法、態樣等與適用法律有關
之事項，均應為詳實之記載，始足為適用法律之依據。乃原判決
事實欄關於上訴人持有第二級毒品大麻煙草部分之事實，僅記載
上訴人於不詳時間，向不詳姓名之人購得第二級毒品大麻而非法
持有之等情而已。並未認定其犯罪之時間為何？致無從研判此部
分犯行之追訴權時效是否已消滅，亦屬可議。(七)「犯罪在刑法施
行前，比較裁判前之法律孰為有利於行為人時，應就罪刑有關之
一切情形，比較其全部之結果，而為整個之適用，不能割裂而分
別適用有利益之條文。」本院著有二十七年上字第二六一五號判
例可資參照。本件上訴人行為後，毒品危害防制條例於九十二年
七月九日修正，並於九十三年一月九日施行，原審於比較新舊法
後，關於上訴人持有第二級毒品部分，認為應依裁判時、即修正
後之新法論處罪刑；但新法增訂第十一條第四項規定「持有毒品
達一定數量者，加重其刑至二分之一，其標準由行政院定之。」
，本件上訴人持有大麻九百九十五公克，超過行政院所定標準「
十公克」，依上開規定，即應加重其刑至二分之一。乃原判決對
此則論述應適用修正前之舊法有利於上訴人（見原判決第十一頁
第四列至第七列）云云。其未為整體之比較，而割裂分別適用有
利於上訴人之新、舊法，揆之上開判例意旨，自屬適用法則不當
。(八)、原判決事實欄一，僅述警察查獲上訴人持有附表一編號
1.2.之第二級毒品等情而已，並未認定附表一編號1.2.所載之包
裝袋為上訴人所有，則其理由欄述該等包裝袋為上訴人所有，
應予沒收云云，自失所依據。上訴人上訴意旨，指摘原判決此部
分為不當，非無理由，應認此部分仍有撤銷發回更審之原因。至
原判決認為無罪（含不另為無罪諭知）之部分；及持有第二級毒
品大麻煙草部分，因公訴人認與前述發回部分，有審判不可分之
關係，爰一併發回更審。附此明。
據上論結，應依刑事訴訟法第三百九十七條、第四百零一條，判
決如主文。
中    華    民    國  九十五  年    九    月   十四   日
                      最高法院刑事第四庭
                          審判長法官  吳  雄  銘
                                法官  池  啟  明
                                法官  劉  介  民
                                法官  郭  毓  洲
                                法官  韓  金  秀
      本件正本證明與原本無異
                                      書  記  官
中    華    民    國  九十五  年    九    月   十九   日
                                                Ａ


司法院資訊處製作；財團法人民間司法改革基金會備份。
